【裁判字號】    89,抗更(三),13
【裁判日期】    900809
【裁判案由】    拍賣抵押物
【裁判全文】
臺灣高等法院民事裁定  八十九年度抗更(三)字第十三號
    再  抗告人  驕陽建設有限公司
    法定代理人  林麗花
右再抗告人與相對人合揚建設股份有限公司間拍賣抵押物事件，再抗告人對於本院中
華民國九十年一月八日所為裁定提起再抗告，本院裁定如左：
    主      文
本院於中華民國九十年一月八日所為裁定廢棄。
    理      由
一、本院於八十九年十一月二十一日就兩造間拍賣抵押物事件而為裁定（見更三卷一
    第二一三頁），並於八十九年十一月二十九日送達於再抗告人，抗告人遲至八十
    九年十二月二十二日始行提起再抗告，已逾抗告期間，故於九十年一月八日依民
    事訴訟法第四百八十七條第一項前段、第四百九十條第二項之規定，以裁定駁回
    其再抗告。
二、再抗告意旨略以：觀諸鈞院八十九年十一月二十一日裁定送達再抗告人之送達證
    書，於送達處所欄僅蓋有「歌林百樂大廈」之圖戳，並未有大廈管理員以受僱人
    之身分簽名或蓋其私章，無法明辨代為收受人之身分，且送達處所因原訴訟代理
    人甄健新律師已遷離，故該處所非其事務所，依最高法院八十八年度台抗字第一
    七四號裁判意旨及司法院第一廳之研究意見意旨，尚難認已交付受僱人，又依歌
    林百樂大廈管理委員會所出具之住戶收文簿簽收紀錄影本顯示，前開裁定正本係
    由「Ｅｖａ」即「魯冠昀」取走，而其非甄健新律師之同居人或受僱人，故代為
    收受自不生合法送達之效力。再抗告人於八十九年十二月二十一日始知悉，旋於
    八十九年十二月二十二日提起再抗告，雖該裁定迄今仍未合法送達，惟依民事訴
    訟法第四百八十七條第一項但書之規定，送達前之抗告亦有效力，故抗告人之再
    抗告未逾法定期間，應屬合法，為此請求廢棄九十年一月八日之裁定。
三、按法院文書，送達於住居所、事務所或營業所，而不獲會晤應送達人時，將文書
    付與有辨別事理能力之同居人或受僱人者，與付與應受送達人有同一之效力。此
    觀民事訴訟法第一百三十七條第一項規定自明。又按送達證書，應於作成後交收
    領人簽名、蓋章或按指印，為民事訴訟法第一百四十一條第二項所明定；又文書
    付與受僱人，依同法第一百三十七條第一項亦有與交付本人生同一之效力。應送
    達大廈內住戶之執行名義文件，倘僅經大廈管理員於送達證書上蓋大廈管理委員
    會圓戳代收，並未一併由該管理員以受僱人之身分簽名或蓋其私章，尚難認已交
    付受僱人，由其合法收受。又按「代收送達雖不合法，而於其轉交本人時起，仍
    應視為合法送達」，有最高法院十九年度抗字第四六號判例可資參照。
四、本件再抗告人於八十九年六月二十二日原委任訴訟代理人甄健新律師，有卷附民
    事委任書在卷可稽（見本院卷(一)第十三頁），嗣於九十年二月二日始解除委任，
    有陳報狀在卷可憑（見本院卷(二)第十五頁），故本院將八十九年十一月二十一日
    所為裁定，於八十九年十一月二十九日送達於前揭委任書所載再抗告人之原訴訟
    代理人甄健新律師之地址（即台北市○○○路○段三十九號九樓），有卷附送達
    證書在卷足參（見本院卷(一)第二一九頁），再抗告人主張甄健新律師已於八十九
    年十月間遷離上址，未在該處所執行職務，故前揭地址已非甄健新律師之事務所
    地址，自不生合法送達之效力，並提出甄健新律師所填具之退休申請表為證（見
    本院卷(二)第二七頁），然查依相對人所提甄健新律師之戶籍謄本（見本院卷(二)第
    七六頁）以觀，其戶籍地亦為台北市○○○路○段三十九號九樓之三，與委任狀
    所載地址無異，惟觀諸前揭送達證書，僅蓋有「歌林百樂大廈」之圖戳，並未有
    大廈管理員以受僱人之身分簽名或蓋其私章，無法明辨代為收受人之身分，尚難
    逕認已交付受僱人。且依歌林百樂大廈管理委員會所函復之住戶簽收紀錄影本（
    見本院卷(二)第四六頁）可知，前開裁定正本二件係於八十九年十一月三十日由Ｅ
    ｖａ所取走，並經本院傳喚證人魯冠昀（即Ｅｖａ）到庭證述屬實（見本院卷(二)
    第九一頁），而證人魯冠昀係甄健新律師之妻魯方珍之姪女（見本院卷(二)第七六
    、九二頁），住台中市○○街三七五之二號（見本院卷第四九頁），並證稱並沒
    有住在那裡（甄健新律師住處），我是在台北租房子住（見本院卷(二)第九二頁）
    ，則證人魯冠昀非甄健新律師之同居人或受僱人，其代為收受依前揭規定，並不
    生合法送達之效力。又證人魯冠昀於本院證稱係於八十九年十二月十六日才交這
    份裁定給甄律師的（見本院卷(二)第九二頁），代收送達雖不合法，而於其轉交本
    人時起，仍應視為合法送達，故應自八十九年十二月十六日始視為合法送達。而
    再抗告人於八十九年十二月二十二日對於本院於八十九年十一月二十一日所為裁
    定提起再抗告，依民事訴訟法第四百八十七第一項之規定，並未逾抗告期間，應
    屬合法。自應由本院就九十年一月八日之裁定予以廢棄之。
五、據上論結，本件抗告為有理由，依民事訴訟法第四百九十條第一項，裁定如主文
    。
中      華      民      國    九十      年      八      月      九      日
                    臺灣高等法院民事第十五庭
                                    審判長法  官  劉  靜  嫻
                                          法  官  吳  光  釗
                                          法  官  李  錦  美
右正本係照原本作成。
如不服本裁定，應於收受送達後十日內向本院提出抗告狀，並應繳納抗告費新台幣四
十五元正。
中      華      民      國    九十    年      八      月    十三      日
                                          書記官  明  祖  全


司法院資訊處製作；財團法人民間司法改革基金會備份。
